【裁判字號】    90,訴,113
【裁判日期】    900604
【裁判案由】    損害賠償
【裁判全文】
臺灣花蓮地方法院民事判決                            九十年度訴字第一一三號
    原      告  丙○○
    被      告  乙○○
右當事人間請求損害賠償事件，本院判決如左：
    主    文
被告應給付原告新台幣伍拾萬零玖佰零元，及自民國九十年四月十日起至清償日
止，按年息百分之五計算之利息。
原告其餘之訴駁回。
訴訟費用由被告負擔十分之七，餘由原告負擔。
本判決於原告以新台幣拾捌萬元為被告供擔保後，得假執行。
原告其餘假執行之聲請駁回。
    事    實
甲、原告方面：
一、聲明：
（一）被告應給付原告新台幣（下同）一百萬元及自本訴狀繕本送達翌日起至清償日
      止按年息百分之五計算之利息。
（二）訴訟費用由被告負擔。
（三）原告願供擔保請准宣告假執行。
二、陳述：
  (一)被告係邱雲土之繼承人，邱雲土於民國八十七年十二月間將坐落花蓮縣壽豐鄉○
    ○段四九之十號，面積七三０平方公尺土地，以每坪三千元出售原告，定金五十
    萬元，尾款則約定俟鑑界過戶完竣全部付清，訂約後原告即付定金五十萬元，隨
    後請邱雲土將有關證件交原告辦理鑑界及土地所有權移轉登記事宜，詎竟一再推
    延，頃發現本件土地經重測後改為壽豐鄉○○○段三二二號，邱雲土於八十九年
    六月間將本件土地設定債權三十六萬元之抵押權與第三人林劉月雲，邱雲土於八
    十九年十一月死亡，本件土地由被告繼承，原告尋找被告無著，乃以本訴狀繕本
    之送達為通知被告於五日內塗銷上開抵押權，並提供證件給原告辦理過戶手續，
    逾期即解除契約。並依契約第八條及民法第二百四十九條第三款（原告誤引第一
    款）規定，訴請判決如聲明。
  (二)對於被告抗辯之陳述：
    當時是對方不願意過戶，後來我自己身體不好，之後是月眉國小的人告訴我，我
    才知道被告父親快要死亡，我去找時找不到，留了壹張紙條，後來是甲○○打電
    話與我聯絡的。買賣價金工程款參拾壹萬，代墊款項六萬多及十二萬多二次。
三、證據：提出買賣契約書一件、支票存根二紙（以上均影本）土地登記謄本三件為
    證。聲請訊問證人李春蓮、巫雪香。
乙、被告方面：
一、聲明：
    原告之訴駁回。
二、陳述：
    原告與邱雲土間無買賣契約，邱雲土曾收取原告十二萬二千元，然與土地買賣無
    關，邱雲土提供土地，由鍾水波、甲○○、賴阿玉為保證人之借款係作為邱雲土
    醫療費用。
三、證據：提出委任契約書影本一件、承諾書、規費收據、地籍圖各二件為證。
丙、本院依職權向花蓮縣壽豐鄉戶政事務所函調邱雲土之印鑑卡及向花蓮縣壽豐鄉農
    會函查原告提出之支票存根之支票由何人提示。
    理    由
一、(1)契約當事人之一方，為確保其契約之履行，而交付他方之定金，依民法第二百
    四十九條第三款規定，除當事人另有約定外，祇於契約因可歸責於受定金當事人
    之事由，致不能履行時，該當事人始負加倍返還其所受定金之義務，若給付可能
    ，而僅為遲延給付，即難謂有該條款之適用。（最高法院七十一年台上字第二九
    二二號判例）
    (2)主債務人對於上訴人之債務僅係不為給付而非不能履行，上訴人不得依民法第
    二百四十九條第三款請求加倍返還定金。惟上訴人如與主債務人確已解除契約，
    則上訴人請求加倍返還定金雖屬不當，但法院可不受當事人法律上主張之拘束，
    應適用民法第二百五十九條之規定，認主債務人負有返還原付定金，回復原狀之
    義務。（最高法院四十三年台上字第六０七號判例）
二、兩造爭執要旨：
    原告主張：
    邱雲土於八十七年十二月間將前開土地出售予原告，定金五十萬元，尾款則約定
    俟鑑界過戶完竣全部付清，訂約後原告即付定金五十萬元，隨後請邱雲土將有關
    證件交原告辦理鑑界及土地所有權移轉登記事宜，詎竟一再推延，頃發現本件土
    地經重測後改為壽豐鄉○○○段三二二號，邱雲土於八十九年六月間將本件土地
    設定債權三十六萬元之抵押權與第三人林劉月雲，邱雲土於八十九年十一月死亡
    ，本件土地由被告繼承，原告尋找被告無著，乃以本訴狀繕本之送達為通知被告
    於五日內塗銷上開抵押權，並提供證件給原告辦理過戶手續，逾期即解除契約。
    依買賣契約關係，訴請判決如聲明。
    被告抗辯：邱雲土與原告並無契約。
三、(1)原告主張與邱雲土訂立前開買賣契約，提出買賣契約影本一件為證，惟被告否
      認，然查證人李春蓮證稱：這份契約是我寫的，當初是邱雲土與原告到我那邊
      寫的，實際情形我父親才知道，我只是代筆。當時是依照雙方口述才寫契約，
      當場是否有交付買賣價金我忘記了。付款方式是依照他們的意思寫的，寫完還
      朗誦給雙方聽，經過他們同意。上面邱雲土與丙○○簽名也是他們親自簽的。
      至於收款等情形我沒有印象。（見本院九十年五月二十一日筆錄），原告主張
      有與邱雲土訂立買賣契約堪信為真實。又原告簽發之票號六四六六四七號支票
      ，票面金額十二萬二千元，提示人為邱雲土，有花蓮縣壽豐鄉農會函附交易明
      細表可考。而買賣契約係邱雲土親自簽名，已如前述，依該契約訂載八十七年
      十二月八日收五十萬元訂金（現金），收款人邱雲土簽章，邱雲土該收款簽章
      式樣與契約簽章相同，足認係邱雲土所簽，原告主張其已給付邱雲土定金五十
      萬元堪信為真實。被告辯稱邱雲土與原告無買賣契約，所收十二萬二千元與買
      賣無關等語，不足為憑。
    (2)次查，被告為邱雲土之唯一繼承人，亦據被告陳述在卷，並有戶籍謄本可考，
      是以被告應繼承邱雲土前開債務。系爭土地雖已設定抵押權予第三人，有土地
      登記謄本可考。然並無不能履行情事，而係被告拒絕履行，原告即不得依民法
      第二百四十九條第三款請求加倍返還定金。惟按物之出賣人，負交付其物於買
      受人，並使其取得該物所有權之義務；出賣人不履行第三百四十八條至第三百
      五十一條所定之義務者，買受人得依關於債務不履行之規定，行使其權利。（
      法第三百四十八條第一項、第三百五十三條參照），又原告已以訴狀向被告為
      解除契約之意思表示。再按契約解除時，當事人雙方回復原狀之義務，除法律
      另有規定或契約另有訂定外，受領之給付為金錢者，應附加自受領時之利息償
      還之。民法第二百五十九條第二項定有明文，依前開判例意旨，原告仍得向被
      告請求返還原受領之定金及附加受領時之利息，即五十萬元及自八十七年十二
      月八日至解約止即九十年四月九日（原告收受訴狀繕本之解約意思表示）共二
      年四月又一日之利息，總計五十三萬零九百零三元（５０００００＋〔（５０
      ００００ｘ５％ｘ２）＋（５０００００ｘ５％）／４＋（５０００００ｘ５
      ％）／１２ｘ１／３０〕＝５３０９０３元以下四捨五入）。
四、原告依買賣契約關係，請求被告給付原告於五十三萬零九百零三元及自訴狀繕本
    送達翌日（即九十年四月十日）起至清償日止，按年息百分之五計算之利息範圍
    內為有理由，應予准許。
五、因本件事證已臻明確，兩造其餘主張陳述及所提之證據，均毋庸再予審酌，至於
    原告請求傳訊證人巫雪香，本院認無傳訊必要，又原告因被告拒絕給付（遲延給
    付）所生之損害賠償，原告自得再行請求，附此說明。
六、原告陳明願供擔保以代釋明，聲請宣告假執行，經核原告勝訴部分，合於法律規
    定，爰酌定相當之擔保金額宣告之，原告其餘之訴既經駁回，其該部分假執行之
    聲請，因訴之駁回而失所附麗，不應准許。
七、據上論結：本件原告之訴一部有理由、一部無理由，依民事訴訟法第七十九條但
    書、第三百九十條第二項，判決如主文。
中      華      民      國    九十    年      六      月      四      日
                                    臺灣花蓮地方法院民事庭
~B法      官  林麗玉
右為正本係照原本作成。
如對本判決不服，應於送達後廿日內，向本院提出上訴狀（應按對方人數提出影本）
~B法院書記官  林揚奇
中      華      民      國    九十    年      六      月      四      日


司法院資訊處製作；財團法人民間司法改革基金會備份。
